【裁判字號】    98,訴,3446
【裁判日期】    981127
【裁判案由】    侵占等
【裁判全文】
臺灣板橋地方法院刑事判決              98年度訴字第3446號
公  訴  人  臺灣板橋地方法院檢察署檢察官
被      告  乙○○
上列被告因業務侵占等案件，經檢察官提起公訴（98年度偵字第
20370 號），本院改用簡式審判程序，判決如下：
        主  文
乙○○為他人處理事務，意圖為自己不法之利益，而為違背其任
務之行為，致生損害於本人之財產，處有期徒刑陸月。又行使偽
造私文書，足以生損害於他人，處有期徒刑伍月。又意圖為自己
不法之所有，而侵占對於業務上所持有之物，處有期徒刑柒月，
減為有期徒刑月又拾伍日。又連續意圖為自己不法之所有，而
侵占對於業務上所持有之物，處有期徒刑捌月，減為有期徒刑肆
月。又所犯如附表所示之罪，各處如附表所示之刑。應執行有期
徒刑貳年肆月。
        事實及理由
壹、有罪部分：
一、本件除起訴書之犯罪事實欄一、(一)第1 至5 行「國泰人壽保
    局林蘇家卉....，被告竟將業務持有之前揭款項中之50萬元
    侵占入己」，更正為「國泰人壽公司保戶林蘇家卉於96年8
    月14日某時，自其中華郵政公司00 000000000000 號帳戶轉
    帳新臺幣（下同）0000000 元至乙○○中華郵政公司000000
    00000000號帳戶內，用以繳納保單號碼0000000000號保險契
    約之保險費，乙○○受林蘇家卉之託處理上開事務時，竟基
    於為自己不法利益之意圖，將其中500000元挪用殆盡，致生
    損害於林蘇家卉之財產」、上開事實一、(二)第7 、8 行「佯
    稱黃烜（按起訴書誤載為「黃烜」）僅餘10萬元....，因
    而數次交付該質借款項之利息1602元予被告」，應予刪除（
    詳後不另為無罪諭知部分所述）及犯罪事實欄一、(三)全部，
    應更正為「國泰人壽保戶劉陳鏡先後於93年間、94年間、95
    年上半年間，為清償其以保單號碼0000000000、0000000000
    、0000000000號保險契約之向國泰人壽公司所質借之款項，
    而各交付95000 元、100000元、245000元（合計440000元，
    惟起訴書誤載為459901元，按孳生利息19901 元部分，應與
    被告此部分犯行無涉）予乙○○收執後，乙○○竟基於意圖
    為自己不法所有之概括犯意，先後將上開3 筆款項全數侵占
    入己，花用殆盡。又劉陳鏡另自96年間起，亦先後交付如附
    表所示保單號碼保險契約之各該期保險費予乙○○收執後，
    乙○○另基於意圖為自己不法所有之各別犯意，先後將如附
    表所示之款項全數侵占入己，花用殆盡」；證據並所犯法條
    欄二、第1 、2 行「核被告所為，....、同法第339 條第1
    項之詐欺取財等罪」，更正為「核被告上開事實一、(一)所為
    ，係犯刑法第342 條第1 項之背信罪、第216 條、第210 條
    之行使偽造私文書罪；上開事實一、(二)所為，係犯刑法第33
    6 條第2 項之業務侵占罪、第216 條、第210 條之行使偽造
    私文書罪；上開事實一、(三)所為，則係犯如附表之罪及刑法
    第336 條第2 項之業務侵占罪」，並刪除「....、同法第33
    9 條第1 項詐欺取財....」，再就檢察官原起訴被告上開事
    實一、(一)中有關背信罪之起訴法條，容有誤會，爰依刑事訴
    訟法第300 條之規定，變更為刑法第342 條第1 項之背信罪
    」，另補充「被告於上開事實一、(二)全部及(三)中有關侵占上
    開440000元部分之犯罪後，刑法第33條、第55條、第56條有
    關法定罰金刑、牽連犯、連續犯之規定，業於94年2 月2 日
    經修正或廢止公布，並自95年7 月1 日起生效施行；又刑法
    施行法第1 條之1 有關罰金刑提高之規定，亦於95年6 月14
    日經修正公布，並自95年7 月1 日起生效施行，經本院比較
    修正前後之規定，以修正前刑法第33條、廢止前第55條、第
    56條及廢止前罰金罰鍰提高標準條例第1 條第前段之規定，
    為有利於被告，應依刑法第2 條第1 項前段之規定，從修正
    前刑法第33條、廢止前第55條、第56條及廢止前罰金罰鍰提
    高標準條例第1 條前段之規定處斷；又被告偽造上開事實一
    、(二)之編號0000000000、0000000000、0000000000號續期保
    費送金單私文書之低度行為，均為其持以行使上開偽造續期
    保費送金單之高度行為所吸收，均不另論擬，合先敘明」、
    「被告就上開事實一、(二)所犯業務侵占罪與行使偽造私文書
    2 罪間，有方法、結果之牽連關係，為牽連犯，應依廢止前
    刑法第55條之規定，從一重之業務侵占罪處斷」、「被告就
    上開事實一、(二)全部及(三)中有關侵占上開440000元部分之犯
    罪行為時間，均係在96年4 月24日之前，應依中華民國九十
    六年罪犯減刑條例第2 條第1 項第3 款之規定，均減其宣告
    刑至2 分之1 」外，其餘犯罪事實、證據及應適用之法條，
    均引用如檢察官起訴書之記載（如附件）。
三、爰審酌被告本件犯罪之動機、目的、手段，所侵占金額不低
    及其犯罪後之態度等一切情狀，量處如主文所示之刑，再定
    其應執行之刑，以資懲儆。
貳、不另為無罪諭知部分：
一、本件公訴意旨另以：被告乙○○另有於92年9 月30日前向被
    害人黃烜佯稱僅餘10萬元質借款項未清償，致使被害人黃
    烜陷於錯誤，因而數次交付該質借款項之利息1602元予被
    告，因認被告此部分所為，亦涉有刑法第339 條第1 項之詐
    欺取財罪嫌云云。
二、按「犯罪事實應依證據認定之，無證據不得認定犯罪事實」
    ，刑事訴訟法第154 條第2 項定有明文。
三、訊據被告固坦承於上開時地先後向被害人黃烜收受上開計
    1602元之借款利息，惟堅決否認上開犯行，辯稱：上開利息
    係因伊侵占黃烜所交付用以清償上開借款之330000元後所
    餘100000元借款之各期利息，且伊事後均有交予國泰人壽公
    司，再由其自行補足其餘330000元之各期利息予國泰人壽公
    司等語。經查：被害人黃烜曾持保單號碼0000000000之保
    險契約向告訴人國泰人壽公司質押借款430000元，並於92年
    9 月30日前交付上開330000元予被告用以清償上開借款，惟
    遭被告侵占入己等情，業據告訴代理人甲○○於偵查中指訴
    明確，並為被告於本院審理時所供認不諱，雖堪認定。惟扣
    除上開330000元後，被害人黃烜對告訴人國泰人壽公司確
    仍有100000元之借款債務，則被害人黃烜自仍應對告訴人
    國泰人壽公司支付此部分債務各該期之借款利息，則被告向
    被害人黃烜稱其「尚餘100000元之債務未清償」等語，並
    由被害人黃烜先後交付各該期利息計1602元予被告收執，
    自非屬內容不實之詐術手段，更非被害人黃烜陷於錯誤後
    交付財物之行為，且被告於本院審理時亦供稱其所收受上開
    1602元之款項，事後均有繳送告訴人國泰人壽公司，並未侵
    占入己等語在卷，而告訴人國泰人壽公司復未能提出其他任
    何積極事證足以證明被告確有侵占上開1602元之款項，自屬
    尚不能證明被告確有此部分犯罪，至為灼然。又因被告此部
    分犯行與其上開經本院論罪科刑即上開事實一、(二)之犯行間
    ，有廢止前刑法第55條牽連犯之裁判上一罪關係（按起訴書
    誤以為「數罪併罰」關係），爰不另為無罪之諭知，附此敘
    明。
、依刑事訴訟法第310 條之2 、第454 條、第300 條，刑法第
    2 條第1 項前段、修正前第56條、修正前第55條、第210 條
    、第216 條、第336 條第2 項、第342 條第1 項、第51條第
    5 款，刑法施行法第1 條之1 ，廢止前罰金罰鍰提高標準條
    例第1 條前段，中華民國九十六年罪犯減刑條例第2 條第1
    項第3款、第7條、第11條，判決如主文。
肆、如不服本件判決，得自判決送達之日起10日內向本院提出上
    訴狀，上訴於臺灣高等法院（須附繕本）。
中    華    民    國    98    年    11    月    27    日
                  刑事第七庭  法  官  林 晏 鵬
上列正本證明與原本無異。
如不服本判決，應於判決送達後10日內敘明上訴理由，向本院提
出上訴狀 (應附繕本) ，上訴於臺灣高等法院。其未敘述上訴理
由者，應於上訴期間屆滿後20日內向本院補提理由書「切勿逕送
上級法院」。
                              書記官  陳 映 孜
中    華    民    國    98    年    11    月    27    日
附表：
┌──┬───────────┬─────┬──────┐
│編號│      犯罪事實        │ 所犯法條 │  宣告之刑  │
├──┼───────────┼─────┼──────┤
│ 1  │於96年11月間，侵占業務│刑法第336 │有期徒刑陸月│
│    │上持有劉陳鏡所交付保單│條第2 項之│            │
│    │號碼0000000000號保險契│業務侵占罪│            │
│    │約之保險費17299 元    │          │            │
├──┼───────────┼─────┼──────┤
│ 2  │於97年2 月間，侵占業務│刑法第336 │有期徒刑陸月│
│    │上持有劉陳鏡所交付保單│條第2 項之│            │
│    │號碼0000000000號保險契│業務侵占罪│            │
│    │約之保險費17412 元    │          │            │
├──┼───────────┼─────┼──────┤
│ 3  │於97年5 月間，侵占業務│刑法第336 │有期徒刑陸月│
│    │上持有劉陳鏡所交付保單│條第2 項之│            │
│    │號碼0000000000號保險契│業務侵占罪│            │
│    │約之保險費17299 元    │          │            │
├──┼───────────┼─────┼──────┤
│ 4  │於97年7 月間，侵占業務│刑法第336 │有期徒刑柒月│
│    │上持有劉陳鏡所交付保單│條第2 項之│            │
│    │號碼0000000000號保險契│業務侵占罪│            │
│    │約之保險費2136元、保單│          │            │
│    │號碼0000000000號保險契│          │            │
│    │約之險費7902元、保單號│          │            │
│    │碼0000000000 號 保險契│          │            │
│    │約之保險費5663元及保單│          │            │
│    │號碼0000000000號保險契│          │            │
│    │約之保險費4113元（合計│          │            │
│    │19814 元）            │          │            │
├──┼───────────┼─────┼──────┤
│ 5  │於97年8 月間，侵占業務│刑法第336 │有期徒刑陸月│
│    │上持有劉陳鏡所交付保單│條第2 項之│            │
│    │號碼0000000000號保險契│業務侵占罪│            │
│    │約之保險費17655 元    │          │            │
└──┴───────────┴─────┴──────┘
附錄法條：刑法第210條、第216條、第336條、第342條
中華民國刑法第210條
（偽造變造私文書罪）
偽造、變造私文書，足以生損害於公眾或他人者，處 5 年以下有
期徒刑。
中華民國刑法第216條
（行使偽造變造或登載不實之文書罪）
行使第 210 條至第 215 條之文書者，依偽造、變造文書或登載
不實事項或使登載不實事項之規定處斷。
中華民國刑法第336條
（公務公益侵占罪、業務侵占罪）
對於公務上或因公益所持有之物，犯前條第 1 項之罪者，處 1
年以上 7 年以下有期徒刑，得併科 5 千元以下罰金。
對於業務上所持有之物，犯前條第 1 項之罪者，處 6 月以上
5 年以下有期徒刑，得併科 3 千元以下罰金。
前二項之未遂犯罰之。
中華民國刑法第342條
（背信罪）
為他人處理事務，意圖為自己或第三人不法之利益，或損害本人
之利益，而為違背其任務之行為，致生損害於本人之財產或其他
利益者，處5年以下有期徒刑、拘役或科或併科1千元以下罰金。
前項之未遂犯罰之。


司法院資訊處製作；財團法人民間司法改革基金會備份。
